臺灣臺中地方法院刑事判決
110年度訴字第1902號
公  訴  人  臺灣臺中地方檢察署檢察官
被      告  蘇益禾（原名蘇志煒）



上列被告因違反個人資料保護法案件，經檢察官提起公訴（110
年度偵字第16584號），本院判決如下：
    主    文
蘇益禾犯個人資料保護法第四十一條之非公務機關未於蒐集之特
定目的必要範圍內利用個人資料罪，處有期徒刑參月，如易科罰
金，以新臺幣壹仟元折算壹日。
    犯罪事實
一、蘇益禾（原名蘇志煒）前在林承棟所經營、位於臺中市○○區
    ○○路000號之「承果文理短期補習班」擔任行政導師，嗣後
    離職，鄭情伃則在位於臺中市○區○○路000號之「承果文理短
    期補習班分部」擔任班主任。蘇益禾與林承棟、鄭情伃因薪
    資、加班費事宜認知不同而發生糾紛，林承棟、鄭情伃向蘇
    益禾提出妨害名譽、違反個人資料保護法之告訴，經臺灣臺
    中地方檢察署檢察官以109年度偵字第3668號為不起訴處分
    （下稱甲案），並寄送甲案不起訴處分書與蘇益禾。詎蘇益
    禾收受甲案不起訴處分書後，竟意圖損害他人之利益，基於
    非法利用個人資料之犯意，接續於附表所示時間，在其位於
    新北市○○區○○路00○0號2樓之住所，透過網際網路連結附表
    所示網站，以附表所示暱稱，刊登未遮隱林承棟、鄭情伃之
    姓名、職業、任職地點之甲案不起訴處分書、林承棟使用之
    藝名、鄭情伃之學歷及照片等得以識別林承棟、鄭情伃之個
    人資料，供不特定多數人上網觀覽，以此方式不當利用林承
    棟、鄭情伃之個人資料，足生損害於林承棟、鄭情伃之資訊
    自主決定權、隱私權。
二、案經林承棟、鄭情伃告訴臺灣臺中地方檢察署檢察官偵查起
    訴。
    理    由
一、本判決所引用被告蘇益禾以外之人於審判外之陳述，檢察官
    及被告於本院審理時均同意有證據能力，迄辯論終結前未聲
    明異議，本院審酌上開證據資料作成時之情況，尚無違法不
    當及證明力明顯過低之瑕疵，認以之作為證據應屬適當，依
    刑事訴訟法第159條之5第1項規定，均有證據能力。非供述
    證據部分，無證據證明係公務員違背法定程序所取得，亦無
    顯有不可信之情況，檢察官及被告於本院審理時均同意有證
    據能力，俱與本案有關，經本院提示予被告並告以要旨為合
    法調查，應認均得作為證據。
二、上揭犯罪事實，業據被告於本院審理時坦承不諱，核與告訴
    人林承棟、鄭情伃委由告訴代理人於偵查中陳稱：承果補習
    班文宣及網站並未記載告訴人2人之資料，被告於附表所示
    時間，在附表所示網站上刊登未遮隱告訴人2人之姓名、甲
    案不起訴處分書及告訴人鄭情伃之照片，已揭露告訴人2人
    之資料使他人知悉等語（見109他7728卷第3-27頁、第599-6
    00頁）互無違背，亦有承果家教中心新進人員個人資料表、
    甲案不起訴處分書、附表所示貼文、承果補習班文宣及網頁
    截圖照片附卷可稽（見108他7016卷第251頁，109他7728卷
    第31-45頁、第607-623頁，附表所示貼文之卷證出處詳參附
    表），足認被告所為任意性自白與事實相符，洵堪採信。是
    本案事證業已明確，被告犯行堪以認定，應依法論科。
三、論罪科刑
　㈠按個人資料保護法所指「個人資料」，係指自然人之姓名、
    出生年月日、國民身分證統一編號、護照號碼、特徵、指紋
    、婚姻、家庭、教育、職業、病歷、醫療、基因、性生活、
    健康檢查、犯罪前科、聯絡方式、財務情況、社會活動及其
    他得以直接或間接方式識別該個人之資料，個人資料保護法
    第2條第1款定有明文。查承果補習班在臺中市有多處分部及
    多位師資，且教師名稱均以補教藝名稱呼等情，有上開承果
    補習班文宣及網頁截圖照片在卷可考，告訴人2人平常係使
    用補教藝名乙節，亦為被告坦認在卷（見本院卷第93頁），
    而被告刊登之甲案不起訴處分書當事人欄明確記載告訴人2
    人之姓名、任職地點，內文顯示告訴人2人所從事之職業，
    被告同時刊登之文字、照片則揭露告訴人林承棟使用之補教
    藝名、告訴人鄭情伃之學歷及照片，經相互對照，已足使瀏
    覽附表所示貼文之不特定人得以直接或間接識別告訴人2人
    之身分，核屬上開規定所稱之個人資料，應可認定。
　㈡核被告所為，係違反個人資料保護法第20條第1項規定，而犯
    同法第41條之非公務機關未於蒐集之特定目的必要範圍內利
    用個人資料罪。
　㈢被告主觀上基於同一揭露、利用告訴人2人之個人資料之目的
    ，在附表所示密接時間，多次刊登內容高度相似之內容、照
    片，個別侵害告訴人2人之同一法益，各行為間獨立性薄弱
    ，依一般社會健全觀念，難以強行分開，應視為數個舉動之
    接續施行，合為包括之一行為予以評價較為合理，屬接續犯
    ，各僅論一罪。
　㈣又被告係以同時刊登文章、照片之一行為，同時揭露及非法
    利用告訴人2人之個人資料，乃一行為觸犯數罪名之想像競
    合犯，應依刑法第55條規定，從一重之非公務機關未於蒐集
    之特定目的必要範圍內利用個人資料罪處斷。
三、爰以行為人之責任為基礎，審酌被告未思以和平、理性方式
    處理其與告訴人2人因報酬支領事宜所發生之爭執、抒發個
    人情緒，接續多次使用不同暱稱，將足資識別告訴人2人之
    身分之個人資料及甲案不起訴處分書張貼在不同社群網站上
    ，使不特定多數人瀏覽後可得與其他資料對照、連結而識別
    特定個人，以此利用行為損害告訴人2人之隱私，造成渠等
    困擾，實無足取，又被告犯後初始否認、嗣後坦承犯行，然
    迄今未獲告訴人2人之諒解，亦無彌補渠等所受損害之作為
    ，兼衡被告之前案素行（見本院卷第17-37頁），及其自陳
    大學畢業、擔任家教老師、經濟狀況勉持、須扶養父母、健
    康狀況尚屬良好（見本院卷第253頁）等一切情狀，量處如
    主文所示之刑，併諭知易科罰金之折算標準。
據上論斷，應依刑事訴訟法第299條第1項前段，個人資料保護法
第41條、第20條第1項，刑法第11條前段、第55條、第41條第1項
前段，判決如主文。
本案經檢察官黃秋婷提起公訴，檢察官林明誼到庭執行職務。
中　　華　　民　　國　　111 　年　　9 　　月　　 8  　日
            刑事第十五庭  審判長法  官  簡佩珺
　　　　　　　　　              法  官  湯有朋
　　　　　　　　　              法  官  鄭咏欣
以上正本證明與原本無異。
如不服本判決應於收受送達後20日內向本院提出上訴書狀，並應
敘述具體理由；其未敘述上訴理由者，應於上訴期間屆滿後20日
內向本院補提理由書（均須按他造當事人之人數附繕本）「切勿
逕送上級法院」。　
告訴人或被害人如不服判決，應備理由具狀向檢察官請求上訴，
上訴期間之計算，以檢察官收受判決正本之日起算。　
　　　　　　　　　　　　　　　　書記官　施佑諭　　　　　
中　　華　　民　　國　　111 　年　　9 　　月　 　8　　日
附錄本案論罪科刑法條：
個人資料保護法第20條
非公務機關對個人資料之利用，除第六條第一項所規定資料外，
應於蒐集之特定目的必要範圍內為之。但有下列情形之一者，得
為特定目的外之利用：
一、法律明文規定。
二、為增進公共利益所必要。
三、為免除當事人之生命、身體、自由或財產上之危險。
四、為防止他人權益之重大危害。
五、公務機關或學術研究機構基於公共利益為統計或學術研究而
    有必要，且資料經過提供者處理後或經蒐集者依其揭露方式
    無從識別特定之當事人。
六、經當事人同意。
七、有利於當事人權益。
非公務機關依前項規定利用個人資料行銷者，當事人表示拒絕接
受行銷時，應即停止利用其個人資料行銷。
非公務機關於首次行銷時，應提供當事人表示拒絕接受行銷之方
式，並支付所需費用。

個人資料保護法第41條
意圖為自己或第三人不法之利益或損害他人之利益，而違反第六
條第一項、第十五條、第十六條、第十九條、第二十條第一項規
定，或中央目的事業主管機關依第二十一條限制國際傳輸之命令
或處分，足生損害於他人者，處五年以下有期徒刑，得併科新臺
幣一百萬元以下罰金。